【裁判字號】    89,台上,6521
【裁判日期】    891026
【裁判案由】    過失致人於死
【裁判全文】
最高法院刑事判決                              八十九年度台上字第六五二一號
    上  訴  人  丙○○
    選任辯護人  李孟哲律師
                郭淑慧律師
                李聖隆律師
右上訴人因甲○○等自訴過失致人於死案件，不服台灣高等法院台南分院中華民國八
十七年七月二十二日第二審判決（八十七年度上訴字第八七一號，自訴案號：台灣台
南地方法院八十三年度自字第五八三號），提起上訴，本院判決如左：
    主  文
原判決關於丙○○部分撤銷，發回台灣高等法院台南分院。
    理  由
本件原判決認定：上訴人丙○○係設於台南市○○路九七號張金石診所之醫師，為從
事醫療業務之人。緣自訴人甲○○、乙○○之幼兒楊維翰於民國八十二年八月二日中
午，因忽然發燒、腹瀉，至該診所求診，由值班醫師丙○○診治，至同日下午五時左
右，經醫師丙○○許可出院。翌日（三日）上午，因再度發燒，再赴同診所就醫仍由
丙○○診治，發現該病童仍有高燒（度）、咳嗽、流鼻水、白血球為五五○○等症
狀，自應注意並能注意，考慮到該病童，是否有肺炎之症狀，而作一快速而正確之診
斷或相關醫療檢驗，竟疏於注意，仍診斷為支氣管炎，並給予點滴、消炎藥、退燒、
止瀉等藥物，復於當晚七時再令其出院。待第三天（八月四日）上午，因病童持續發
高燒、咳嗽等症狀，由當值醫師鄭飛良發現疑有併發肺炎後，雖給予點滴、抗生素、
止咳、化痰、退燒藥物，並予以留院觀察治療，但為時已晚，迄翌日（八月五日）上
午六時許，經陳海山醫師探視發現病童楊維翰有腹脹、高燒不退，除肺炎、腸炎外，
可能有其他問題，始建議立即轉診，當天上午八時十五分，由自訴人帶至省立台南醫
院急診時，醫師診斷為肺炎、腸炎及擬似敗血症，雖經一連串急救措施，仍無療效，
於當天下午一時三十分死亡等情。因而撤銷第一審諭知上訴人無罪部分之判決，改判
論處該上訴人以從事業務之人，因業務上之過失致人於死罪刑，雖非無見。惟查：(一)
本件原判決認定上訴人有前揭犯行，係以經國立台灣大學附設醫院（下稱台大醫院）
鑑定結果，認為由本件病例演變過程觀察，照顧醫師略有延誤，在病人進入敗血症前
期才確定有嚴重肺炎，予以轉院（第一審卷第六十一頁），為其憑據之一。然本件先
後參與照顧病童之醫師共有四人，除上訴人外，尚有洪清中、鄭飛良、陳海山醫師（
第一審卷第五十六頁），是以台大醫院所稱：「照顧醫師，略有延誤」，究係指那位
照顧之醫師有延誤？如何延誤？並未具體指明。原審未再送鑑定，遽採為判決基礎，
自嫌未盡調查之能事，而難昭折服。(二)據行政院衛生署醫事審議委員會第二次鑑定意
見之(5)、(6)謂：假設病童在八月三日就有肺炎之存在，也給予適當之治療，並不能說
病童一定不會死亡。因病童自發病（八月二日）到死亡（八月五日），僅短短七十二
小時，顯示該病童之感染嚴重程度及快速變化。……對一嚴重肺炎感染之病童，本身
即具有相當高之死亡率（第一審卷第六十九頁、第一五八頁反面）；台大醫院之鑑定
意見之(4)亦稱：由全程病情而論，如此猛爆性肺炎進展，即使提早十二至二十四小時
轉診，危險性及死亡率也相當高（同上卷第六十一頁）。凡此均於上訴人有利，原判
決對於上開有利上訴人之鑑定意見，究竟如何不足資為上訴人有利之認定，並未在理
由內有所說明，按之刑事訴訟法第三百十條第二款之規定，即難謂無判決理由不備之
違誤。上訴意旨，執以指摘，尚非全無理由，應認原判決關於上訴人部分，有撤銷發
回之原因。
據上論結，應依刑事訴訟法第三百九十七條、第四百零一條，判決如主文。
中      華      民      國    八十九    年      十      月    二十六    日
                              最高法院刑事第十二庭
                                  審判長法官  林  增  福
                                        法官  劉  敬  一
                                        法官  楊  商  江
                                        法官  邵  燕  玲
                                        法官  郭  毓  洲
      右正本證明與原本無異
                                              書  記  官
中      華      民      國    八十九    年     十一     月      一      日


司法院資訊處製作；財團法人民間司法改革基金會備份。
